臺灣宜蘭地方法院民事判決
111年度訴字第16號
原      告  卜松波  
            林芳玉  
上二人共同
訴訟代理人  陳明煥律師                      
被      告  林益詮  

            張凱婷  


上二人共同
訴訟代理人  陳育祺律師                    
上列當事人間排除侵害事件，本院於民國111年6月1日言詞辯論
終結，判決如下：
    主  文
被告丁○○應給付原告甲○○、乙○○各新臺幣伍萬元，及均自民國一
百一十一年一月十九日起至清償日止，按週年利率百分之五計算
之利息。
原告其餘之訴駁回。
訴訟費用由被告丁○○負擔三分之一，餘由原告負擔。
本判決原告勝訴部分得假執行；但被告丁○○如各以新臺幣伍萬元
為原告甲○○、乙○○供擔保，得免為假執行。
原告其餘假執行之聲請駁回。
    事實及理由
壹、程序方面：
    按訴狀送達後，原告不得將原訴變更或追加他訴。但擴張或
    減縮應受判決事項之聲明者，不在此限；原告於判決確定前
    ，得撤回訴之全部或一部。但被告已為本案之言詞辯論者，
    應得其同意；訴之撤回應以書狀為之，但於期日，得以言詞
    向法院或受命法官為之，民事訴訟法第255條第1項第3款、
    第262條第1項、第2項分別定有明文。原告起訴時原聲明：
    （一）被告在宜蘭縣○○鄉○○路00巷00號房屋（下稱系爭房屋
    ）之音量，自日間上午七時至晚間七時止，不得超過全頻五
    十七分貝，低頻三十七分貝，自晚間七時起至晚間十時止，
    不得超過全頻五十二分貝、低頻三十二分貝；自晚上十時起
    至翌日上午七時止不得超過全頻四十二分貝、低頻二十七分
    貝噪音之聲響侵入住宜蘭縣○○鄉○○路00巷0號房屋（下稱原
    告住處）。（二）被告應連帶給付原告甲○○新臺幣（下同）
    15萬元、給付原告乙○○15萬元及自起訴狀繕本送達翌日起至
    清償日止按年息百分之五計算之利息。（三）願供擔保，請
    准前項聲明假執行。嗣於民國111年4月26日本院審理時，當
    庭以言詞撤回上開訴之聲明（一）部分，且為被告所同意，
    原告前開所為乃屬撤回訴之一部及減縮應受判決事項聲明，
    核與前揭規定相符，均應予准許。
貳、實體方面：
一、原告起訴主張：
（一）被告2人與原告2人分別為系爭房屋、原告住處之住戶，為
      左右相毗鄰之鄰居。然系爭房屋於109年3月、5至6月、8
      月、10月間之深夜或清晨不時有擾人聲響，或睡眠時間之
      不明低音敲牆聲，甚至有噪音高達50至65分貝之情事，造
      成原告2人長期失眠，令原告2人不勝其擾，已嚴重影響身
      心健康。　
（二）又因被告2人認為係原告2人檢舉其違法經營民宿，而心生
      怨懟。明知於深夜凌晨時分或長達一定期間以物體敲打製
      造聲響，將導致隔壁原告住處之住戶即原告2人與同住家
      人睡眠中斷或干擾其等正常休息之權利及健康，竟基於強
      制之犯意，自110年2月10日上午8時13分起至同年3月8日
      下午2時20分止之期間，在系爭房屋1樓跳跳床處之木板上
      ，裝設小灰灰樓吵克星設備（下稱震樓神器），再持其所
      有廠牌iphone11手機以wechatapp連線，遠端進行操控，
      以此方式不定時於夜晚或白日製造數分鐘或數10分鐘之擾
      人聲響及震動，以此強暴之方式，妨害原告2人及訴外人
      即同住家人卜珮昀睡眠及居住安寧之權利及健康。原告甲○○因被告房屋長期發出噪音造成憂鬱症復發、壓力後創傷
      ；原告乙○○則因此罹患壓力後創傷，是被告2人應分別連
      帶賠償原告2人各15萬元之精神慰撫金（109年3月、5至6
      月、8月、10月之行為部分3萬元；110年2月10日上午8時1
      3分起至同年3月8日下午2時20分之行為部分12萬元）等語
      ，並聲明：1.被告應連帶給付原告甲○○15萬元、給付原告
      乙○○15萬元及自起訴狀繕本送達翌日起至清償日止按週年
      利率百分之5計算之利息。2.願供擔保，請准宣告假執行
      。
二、被告則以：原告2人並未舉證證明被告2人於109年3月份、同
    年5至6月份、同年8月份、同年10月份有在系爭房屋製造敲
    敲打之聲響，縱認有干擾之聲音，原告2人亦未舉證證明該
    聲響已達違反噪音管制之標準，難認已構成侵權行為。至原
    告2人提出之錄音、錄影，係原告2人於自宅或附近區域自行
    測量系爭房屋音量之測量報告，係根據自己購得之分貝測量
    儀於自家陽台，或不明之地點所自為之測量，從其錄影畫面
    僅能知悉測量時間、原告自行測得之音量分貝，既無從檢驗
    是否與噪音管制標準第3條所訂定之測量必要條件相符，則
    其所測量得出之音量分貝，即無從判斷為真實。又原告2人
    患有憂鬱症之情形係有諸多原因，亦有可能與其投資事業有
    關，僅憑單次診斷，即遽認與被告行為有關，其推論過程尚
    嫌速斷。而被告丁○○係因遭原告2人之騷擾行為，一時思慮
    不周，始使用震樓神器，惟尚難認已達侵害睡眠及居住安寧
    之權利及健康之程度。退步言，縱認侵權行為成立，原告2
    人各自請求15萬元之精神賠償顯係過高，應各以1萬元為妥
    適。又系爭房屋原為被告丁○○所有，與被告丙○○無關，且被
    告丁○○經鈞院判處拘役30日之110年度易字第270號刑事案件
    之犯罪事實，被告丙○○於該案係獲不起訴之處分，原告未舉
    證證明侵權行為與被告丙○○有關，被告丙○○自不成立侵權行
    為等語，資為抗辯。並聲明：1.原告之訴駁回。2.如受不利
    判決，願供擔保請准宣告免為假執行。
三、得心證之理由：
（一）被告2人是否有侵害原告2人居住安寧之權利之行為？
    1.原告主張109年3月、5至6月、8月、10月間之行為部分：
    ⑴按當事人主張有利於己之事實者，就其事實有舉證之責任
      ，民事訴訟法第277條前段定有明文。民事訴訟如係由原
      告主張權利者，應先由原告負舉證之責，若原告先不能舉
      證，以證實自己主張之事實為真實，則被告就其抗辯事實
      即令不能舉證，或其所舉證據尚有疵累，亦應駁回原告之
      請求（最高法院100年度台上字第415號判決意旨參照）。
      又於他人居住區域發出超越一般人社會生活所能容忍之噪
      音，應屬不法侵害他人居住安寧之人格利益，如其情節重
      大，被害人非不得依民法第195條第1項規定請求賠償相當
      之金額（最高法院92年度台上字第164號裁判要旨參照）
      。再按當事人主張有利於己之事實者，應就其事實有舉證
      責任，民事訴訟法第277條有明文規定；又主張法律關係
      存在之當事人，須就該法律關係發生所須具備之特別要件
      ，負舉證責任。民事訴訟如係由原告主張權利者，應先由
      原告負舉證之責，若原告先不能舉證，以證實自己主張之
      事實為真實，則被告就其抗辯事實即令不能舉證，或其所
      舉證據尚有疵累，亦應駁回原告之請求（最高法院89年度
      台上字2061號判決要旨、17年上字第917號判例參照）。
　　⑵原告主張被告2人有於109年3月、5至6月、8月、10月間之
      深夜或清晨製造擾人聲響等情，為被告所否認。原告雖提
      出錄音錄影光碟1片（置於本院卷17頁反面）及其譯文（
      見本院卷第155至163頁）為證。惟查，縱令前揭時間系爭
      房屋確有敲擊聲響存在，然錄音光碟本即可利用控制播放
      音量之方式調整聲響之大小，是該敲擊聲之音量為何？客
      觀上是否已然逾越一般常人所得忍受之範圍？均難藉由前
      開錄音光碟內容知悉。況聲響是否超越一般人社會生活所
      能容忍之標準，亦非單憑當事人主觀感受而為認定，自難
      僅憑前開光碟，即認被告2人有侵害原告2人居住安寧人格
      利益之事實。
　　⑶又依噪音管制法第9條第2項制定之噪音管制標準第3條規定
      ：「噪音音量測量應符合下列規定：一、測量儀器：測量
      20Hz至20kHz 範圍之噪音計使用中華民國國家標準規定之
      一型聲度表或國際電工協會標準 IEC 00000-0 Class 1噪
      音計；測量20Hz至200Hz範圍之噪音計使用中華民國國家
      標準規定之一型聲度表，且應符合國際電工協會標準IEC 
      00000 Class 1等級。二、測量高度：㈠測量地點在室外時
      ，聲音感應器應置於離地面或測量樓層之樓板延伸線1.2
      至1.5公尺之間。㈡測量地點為室內時，聲音感應器應置於
      離地面或樓板1.2至1.5公尺之間。...四、背景音量之修
      正：㈠測量場所之背景音量，至少與欲測量音源之音量相
      差十分貝（dB（A））以上，如相差之數值未達十分貝（d
      B（A）），則欲測量音量以下列公式計算或以附表修正之
      。」。經查，原告提出之上開錄音錄影光碟中，雖有原告
      於其住處窗台置放測量儀器，並拍攝該測量儀器所顯示聲
      音分貝數之畫面。惟依前揭條文規定，噪音音量測量需使
      用中華民國國家標準規定之一型聲度表或國際電工協會標
      準之噪音計，且有法定之測量高度，並應以公式修正背景
      音量，然原告並未提出上開光碟所拍攝之測量儀器符合前
      揭規定之證明文件，且原告僅在其房屋窗台置放測量儀器
      即進行測量，其測量高度是否符合規定？是否有修正背景
      音量之影響？均屬有疑，自難徒憑原告上開自行測量結果
      ，而認定其所測得之聲響音量超出噪音管制標準所定之標
      準。
　　⑷另經本院函詢宜蘭縣政府環境保護署、宜蘭縣政府警察局
      三星分局於109年3月至10月間對原告住處噪音進行之稽查
      狀況，經宜蘭縣政府環境保護局覆以：「本局係依據噪音
      管制法相關規定執行稽查工作，查本案本局於109年3月18
      日晚間11點30分派員至旨揭地點會同陳情人及警方（三星
      分局）稽查，於三星鄉集義路57巷10號（即歐堤民宿）周
      界外發現動物叫聲及音樂聲（非屬噪音管制法管制項目）
      ，於該址周界外進行音量監測供陳情人參酌，經量測後參
      考整體音量為45.1dB（A），又陳情人住○○○○○○○○鄉○○路0
      0巷0號）進行音量監測供陳情人參酌，經量測後參考整體
      音量為29.2dB（A），均符合該地區夜間第三類營業場所
      噪音管制標準52dB（A）。後於109年8月5日及109年10月1
      2日均接獲民眾反應噪音污染事件，惟該2日該民宿均未有
      遊客入住，本局依規定電復陳情人，惟陳情人均未接聽。
      」等語，有該局111年5月10日環稽字第1110015482號函在
      卷可按（見本院卷第122至124頁）。是宜蘭縣政府環境保
      護局於109年3月18日雖曾在原告住處及系爭房屋外測得音
      量，然該音量顯然並未違反噪音管制之標準。至宜蘭縣政
      府警察局三星分局雖回覆：「109年3月至10月間僅有宜蘭
      縣○○鄉○○路00巷00號民宿遭報多次妨害安寧。」等語，有
      該局111年6月9日警星偵字第1110006426號函暨所附員警
      工作紀錄簿可參（見本院卷第170至183頁），觀以員警工
      作紀錄簿之記載，堪認員警確曾於109年3月8日、109年3
      月13日、109年3月18日、109年4月11日、109年7月16日、
      109年7月18日、109年8月1日、109年8月24日、109年9月5
      日至109年9月6日、109年9月8日至109年9月9日、19年9月
      10日、109年9月26日至109年9月27日因受理民眾報案而前
      往系爭房屋稽查，然員警僅於109年8月1日、109年8月24
      日、109年9月8日、109年9月9日曾勸導入住系爭房屋之旅
      客放低聲量，其餘時間則未發現有何妨害安寧之事實。是
      原告主張被告2人有於109年3月至10月間之深夜或清晨製
      造擾人聲響等節，要難認為實在。此外，原告就該部分之
      事實，均未能再舉證以實其說，其空言主張被告2人有侵
      害原告2人居住安寧之行為，自屬無據，要無可採。　　
　　2.原告主張110年2月10日上午8時13分起至同年3月8日下午2
      時20分之行為部分：
　    原告主張被告丁○○於上開時間，在系爭房屋1樓裝設震樓
      神器，並製造擾人聲響及震動，嚴重妨害原告2人居住安
      寧之權利。且被告丁○○因犯前開強制罪，經本院110年度
      易字第270號刑事判決判處被告拘役30日，得易科罰金確
      定之事實，為兩造所不爭執，並據本院依職權調閱前開刑
      事卷宗核閱屬實，應堪信為真實。至原告另主張被告丙○○
      亦有於上開時間，在系爭房屋1樓裝設震樓神器，並製造
      擾人聲響及震動云云，則為被告丙○○所否認。然原告對於
      此部分之事實，均未能舉證以實其說，已難認為實在，況
      原告亦曾以被告丙○○與被告丁○○共犯前開強制罪之罪嫌，
      向宜蘭地方檢察署提起告訴，惟經宜蘭地檢署檢察官以11
      0年度偵字第2036號、第2541號為不起訴處分確定，依前
      開不起訴處分書之記載，亦認無法依現有證據資料，遽認
      被告丙○○有與被告丁○○共犯強制罪之違法情事，此有被告
      提出之前開不起訴處分書在卷可稽(本院卷第107至108頁)
      。是原告主張被告丙○○有上開侵害原告2人居住安寧權利
      之行為，自難採信。
（二）按因故意或過失，不法侵害他人之權利者，負損害賠償責
      任；不法侵害他人之身體、健康、名譽、自由、信用、隱
      私、貞操，或不法侵害其他人格法益而情節重大者，被害
      人雖非財產上之損害，亦得請求賠償相當之金額。民法第
      184條第1項前段、第195條第1項前段分別定有明文。又於
      他人居住區域發出超越一般人社會生活所能容忍之噪音，
      應屬不法侵害他人居住安寧之人格利益，如其情節重大，
      被害人非不得依民法第195條第1項規定請求賠償相當之金
      額（最高法院92年度台上字164號判決意旨參照）。本件
      被告丁○○以震樓神器，製造碰撞、敲擊、振動等聲響，對
      原告住處加以干擾，對原告2人居家生活造成嚴重妨害，
      顯然已經超越一般人社會生活所能容忍的程度，原告甲○○
      主張因此憂鬱症復發、壓力後創傷；原告乙○○亦因此罹患
      壓力後創傷等症狀，並提出原告2人之身心診所診斷證明
      書為其佐證（見本院卷第18至19頁），本院認其應為真實
      ，故原告2人請求被告丁○○賠償其精神慰撫金，於法有據
      。而精神慰撫金之多寡，應斟酌雙方之身分、地位、資力
      與加害程度，及其他各種情形核定相當之數額，該金額是
      否相當，自應依實際加害情形與被害人所受之痛苦及雙方
      之身分、地位、經濟狀況等關係決定之（最高法院51年台
      上字第223號判決意旨參照）。本院審酌原告2人長期遭受
      被告丁○○製造聲響干擾，生活作息受到嚴重影響，堪認其
      精神上受有相當程度之痛苦。併參酌原告甲○○為高中畢業
      ，目前以操作股票為業，每月收入約8至10萬元，於109年
      度名下並無任何資產；原告乙○○為高中畢業，目前為家管
      ，並無收入，於109年度名下有土地、房屋、汽車等數筆
      財產，價值總額約331萬元。被告丁○○為二技學歷，任職
      於華瑞薈館民宿，每月薪資25,000元，於109年度名下則
      有汽車2輛（以上有兩造稅務電子閘門財產所得調件明細
      表存卷可查）等一切情狀，認原告2人得請求被告丁○○賠
      償之精神慰撫金分別以5萬元為適當，逾此數額之請求，
      不應准許。
四、綜上所述，原告依民法第184條第1項前段、第2項前段及第195條第1項前段規定，請求被告丁○○應分別給付原告甲○○、乙○○各5萬元，及均自民事訴訟起訴狀繕本送達之翌日即111年1月19日（見本院卷第55、56頁）起至清償日止，按週年利率百分之5計算之利息，為有理由，應予准許；逾上開範圍之請求，則屬無據，應予駁回。
五、本件事證已臻明確，兩造其餘攻擊防禦方法及所提證據，經
    核與本件判斷結果不生影響，爰不逐一論駁，附此敘明。
六、本件原告勝訴部分，係所命給付金額未逾50萬元之判決，依
    民事訴訟法第389條第1項第5款規定，應依職權宣告假執行
    ；並依職權宣告被告得預供擔保免為假執行。至原告敗訴部
    分，其假執行之聲請即無所附麗，應併予駁回。爰判決如主
    文。
七、訴訟費用負擔之依據：民事訴訟法第79條。
中　　華　　民　　國　　111 　年　　6 　　月　　29　　日
                        民事庭法　官　許婉芳
以上為正本係照原本作成。
如不服本判決，應於送達後20日內，向本院提出上訴狀並表明上
訴理由，如於本判決宣示後送達前提起上訴者，應於判決送達後
20日內補提上訴理由書（須附繕本）。
如委任律師提起上訴者，應一併繳納上訴審裁判費。
中　　華　　民　　國　　111 　年　　6 　　月　　29　　日
                              書記官  鄒明家